臺中高等行政法院裁定　　　　　　　　　　　　　　　九十三年度訴字第四四七號
　　原　　　告　甲○○
　　即選定當事人　　　　　　　.
　　訴訟代理人　丙○
　　被　　　告　彰化縣政府
　　代　表　人　乙○○
　　訴訟代理人　丁○○
右當事人間因徵收補償事件，原告不服內政部中華民國九十三年七月七日台內訴字第
○九三○○○四六六○號訴願決定，本院裁定如左：
    主  文
原告之訴駁回。
訴訟費用由原告負擔。
    理  由
一、按「多數有共同利益之人得由其中選定一人至五人為全體起訴或被訴。‧‧‧訴
    訟繫屬後經選定或指定當事人者，其他當事人脫離訴訟。」行政訴訟法第二十九
    條第一項、第三項分別定有明文。本件原告甲○○、陳韻天、陳榮柱、洪雲、洪
    素貞、許美娥等六人於訴訟繫屬後選定原告甲○○為當事人，有選定當事人協議
    書附本院卷可稽，經核並無不合，應予准許，其餘原告陳韻天等五人並因之脫離
    訴訟，合先敘明。
二、次按「土地權利關係人對於第十八條第一項之公告有異議者，應於公告期間內向
    該管直轄市或縣（市）主管機關以書面提出。該管直轄市或縣（市）主管機關接
    受異議後應即查明處理，並將查處情形以書面通知土地權利關係人。被徵收土地
    權利關係人對於徵收補償價額不服前項查處情形者，該管直轄市或縣（市）主管
    機關得提請地價評議委員會復議，土地權利關係人不服復議結果者，得依法提起
    行政救濟。」土地徵收條例第二十二條第一項、第二項定有明文；又「原告之訴
    ，有左列情形之一者，行政法院應以裁定駁回之。‧‧‧九、訴訟標的為確定判
    決‧‧‧之效力所及者。十、起訴不合程式或不備其他要件者。」，行政訴訟法
    第一百零七條第九款、第十款亦有明文。
三、本件被告為辦理一四八線二Ｋ＋八六四─六Ｋ＋九八八段（草湖外環）道路拓寬
    工程，需用坐落彰化縣芳苑鄉○○段三一─一五地號等七筆土地及土地改良物，
    報經內政部以民國（以下同）九十年十月三十日台內地字第九○七九六四四號函
    核准徵收土地及一併徵收土地改良物，被告乃據以九十一年五月二十四日府地權
    字第○九一○○九六五八○一號公告徵收，並以同年月日府地權字第○九一○○
    九六五八○二號函知各所有權人，公告期間自九十一年五月二十八日起至九十一
    年六月二十七日止。嗣因原告甲○○電陳被告，指稱彰化縣芳苑鄉公所未及時將
    公告徵收相關資料張貼公告及陳列供閱覽，被告乃以九十一年六月四日府地權字
    第○九一○一○三○七二○號函請彰化縣芳苑鄉公所將公告文及補償清冊延長公
    告至九十一年七月四日止。嗣原告甲○○及陳韻天、陳榮柱、洪雲、洪素貞、許
    美娥等就徵收補償地價不服，於九十一年六月二十五日向被告聲明異議，被告接
    受原告之異議之後，僅於同年月二十八日函請彰化縣二林地政事務所查明被徵收
    土地九十一年七月之公告土地現值如有異動者，請依平均地權條例施行細則第六
    條規定辦理，並繕造地價補償清冊送被告憑辦，副本送原告等人，對原告異議之
    事由尚未於查明處理後函復原告。原告等人逕於同年七月五日向行政院提起訴願
    ，其中不服內政部九十年十月三十日核准徵收處分提起訴願部分，經行政院訴願
    決定駁回，同時將原告等人不服「徵收補償價額」處分提起訴願部分，移請內政
    部續行審理，遭訴願決定駁回，原告等人不服，提起行政訴訟，經本院九十二年
    度訴字第二二九號判決以被告尚未對原告徵收補償價額之異議為合乎規定之處分
    ，訴願決定予以實體審理而駁回訴願，即有疏失，而撤銷訴願決定。嗣內政部乃
    依據上開判決意旨，另行作成訴願不受理之決定，原告等人猶表不服，遂提起本
    件行政訴訟。
四、經查，本件原告既對徵收補償地價不服提起異議，依前揭土地徵收條例第二十二
    條之規定，自應俟被告查明處理另為處分或將查處情形以書面通知原告後，始得
    提起訴願，此係上開條例關於徵收補償地價不服所規定之特別程序，原告自應遵
    循，乃原告未待被告另為處分或函復，遽行提起訴願，其程序即有不合，訴願機
    關為不受理之決定自無不合。原告繼而提起本件撤銷訴訟，依上開說明，即屬未
    經合法之前置程序，其不備訴訟要件，復無從命補正，依行政訴訟法第一百零七
    條第一項第十款之規定，其訴不合法，應予駁回。另查，本件被告於本院前開判
    決後業以九十三年二月二日府地權字第○九三○○一八七三二號函復原告等人，
    原告等人並已另案提起訴願，由訴願機關受理中，業據經本件訴願決定敘明甚詳
    。
五、至原告訴請被告應依土地徵收條例規定與原告等協議價購後重為處分部分。經查
    原告於本院九十二年度訴字第二二九號徵收補償一案亦為相同之聲明，然原告等
    人前述之聲明異議書，並未請求被告應依土地徵收條例規定與原告協議價購後重
    為處分，且原告等人於九十一年七月五日之訴願書亦未就此為請求，其逕行起訴
    請求判令被告應依土地徵收條例規定與原告協議價購後重為處分，核與行政訴訟
    法第五條第一項之規定不符，業經本院九十二年度訴字第二二九號判決駁回在案
    ，原告對該部分提起上訴，嗣又撤回其上訴各在案，亦經本院調閱該卷查明屬實
    。玆原告復就此部分起訴，其訴訟標的為確定判決效力所及，依行政訴訟法第一
    百零七條第九款規定，原告此部分訴訟亦不合法，應併予駁回。
六、依行政訴訟法第一百零七條第一項第九款、第十款、第一百零四條、民事訴訟法
    第九十五條、第七十八條，裁定如主文。
中　　華　　民　　國　　九十三　　　年　　　十二　　　月　　二十三　　　日
                 臺 中 高 等 行 政 法 院   第 二 庭
                                審 判 長 法  官　王　茂　修
                                         法  官　莊　金　昌
                                         法  官　許　金　釵
右正本證明與原本無異。
如不服本裁定，應於裁定送達後十日內以書狀敘明理由，經本院向最高行政法院提起
抗告（須依對造人數附具繕本）；並應預繳送達用雙掛號郵票三九○元（三十四元及
五元郵票各十份)。
中　　華　　民　　國　　九十三　　　年　　　十二　　　月　　二十四　　　日
　 　　　　　　　　　　　　　　　　　法院書記官　孫  庠  熙
